臺灣高等法院民事判決
109年度上易字第310號
上  訴  人  江伊婷  
            楊志浩  
被上訴人    林宜杰  
上列當事人間請求侵權行為損害賠償事件，上訴人對於中華民國
108年12月30日臺灣宜蘭地方法院108年度訴字第431號第一審判
決提起上訴，本院於109年7月1日言詞辯論終結，判決如下：
    主      文
上訴駁回。
第二審訴訟費用由上訴人連帶負擔。
    事實及理由
一、被上訴人主張：伊與上訴人江伊婷（下稱江伊婷）為夫妻關
    係，上訴人楊志浩（下稱楊志浩）明知上情，竟與江伊婷至
    遲自民國108年2月間起，即有逾越一般社交行為之不正常交
    往，並在LINE通訊軟體中相互調情、言談親密及傳送曖昧照
    片，已侵害伊之配偶權，致伊身心嚴重受創。爰依民法第18
    4條第1項前段、第185條第1項前段、第195條第1項、第3項
    規定，求為判命上訴人連帶給付新臺幣（下同）15萬元，及
    自起訴狀繕本送達最後一位被告之翌日起至清償日止，按法
    定週年利率計算遲延利息之判決。原審就此部分，為上訴人
    敗訴之判決，上訴人提起上訴。被上訴人答辯聲明：上訴駁
    回。（至被上訴人逾此部分請求，經原審駁回，未據其聲明
    不服，非本院審理範圍）
二、上訴人則以：伊等僅為朋友關係，並無超過一般正常社交之
    曖昧關係存在。原審卷第29頁之照片（下稱系爭照片），係
    江伊婷在KTV持手機自拍2人之合照，當時有很多位朋友在場
    ，楊志浩在照片中雖比出愛心手勢，但此僅為時下年輕人流
    行之手勢，楊志浩並未抱住江伊婷，伊等與其他朋友也會拍
    攝類似照片。被上訴人所提出之LINE對話紀錄（下稱系爭LI
    NE對話紀錄），係被上訴人透過楊志浩之臉書擷取大頭照後
    ，自行偽造伊等對話之內容，並非真實；且系爭LINE對話紀
    錄乃違法蒐集之證據，無證據能力。縱認伊等有侵害被上訴
    人之配偶權，惟被上訴人請求精神慰撫金之金額過高，應予
    酌減等語，資為抗辯。並於本院上訴聲明：㈠原判決不利於
    上訴人部分廢棄。㈡上廢棄部分，被上訴人在第一審之訴駁
    回。
三、經查，被上訴人與江伊婷於105年12月26日結婚，婚後育有
    一女，此有江伊婷之戶籍謄本在卷可稽（見原審卷第59頁）
    ，又楊志浩自承其知悉江伊婷為已婚身分等語（見本院卷第
    67頁），是上開事實均堪認定。
四、被上訴人請求上訴人連帶賠償非財產上損害，為上訴人以前
    詞置辯，茲就爭點分別論述如下：
　㈠被上訴人提出之系爭LINE對話紀錄截圖是否為真正？是否得
    為本件之證據？
　⒈被上訴人主張：伊於原審提出之系爭LINE對話紀錄（見原審
    卷第21至27、67至95頁），係伊於108年3月中旬持手機翻拍
    江伊婷手機（下稱系爭手機）內容之照片，因當時江伊婷舉
    止反常，在家時間很少，常以要上班或打麻將為由出門；那
    天晚上江伊婷將系爭手機放在2樓房間，系爭手機收到很多
    訊息，所以伊拿起系爭手機查看，才發現系爭LINE對話紀錄
    ，當下伊將系爭LINE對話紀錄及系爭照片翻拍；系爭LINE對
    話紀錄中，對話者「幼稚鬼」係指楊志浩等語，業據提出系
    爭LINE對話紀錄之電子檔及列印資料為證（電子檔燒錄光碟
    置於原審卷證物袋）。上訴人雖辯稱：被上訴人提出之系爭
    LINE對話紀錄並非真實，係被上訴人透過楊志浩之臉書擷取
    大頭照後，自行偽造伊等對話之內容，楊志浩並未使用「幼
    稚鬼」作為LINE通訊軟體之代號等語。惟查，江伊婷於原審
    已供稱系爭LINE對話紀錄是伊與楊志浩聊天內容，該對話紀
    錄之右邊對話者是伊等語（見原審卷第63頁背面）；且系爭
    LINE對話紀錄中，與江伊婷對話者「幼稚鬼」之照片顯示為
    楊志浩本人之生活照（見原審卷第67至95頁），此為楊志浩
    所不爭執，僅辯稱該帳號照片係遭被上訴人透過其臉書擷取
    大頭照盜用等語（見本院卷第34頁）。又細繹系爭LINE對話
    紀錄，江伊婷曾表示「幫我揍客人啦楊志浩」、「你確定要
    已讀嗎楊志浩」（見原審卷第74、82頁），並曾傳送其側躺
    在床上、穿著短褲之照片，及其與被上訴人LINE對話之截圖
    予對話者「幼稚鬼」（見原審卷第81、87頁）。再者，楊志
    浩於本院審理時供稱：江伊婷與伊女兒一起開飲料店等語（
    見本院卷第44頁）；江伊婷於本院審理時亦供稱：伊和楊志
    浩之女兒合開飲料店，楊志浩偶爾會到店裡幫忙等語（見本
    院卷第44頁），而觀之系爭LINE對話紀錄，對話者「幼稚鬼
    」曾表示：「客人又多了啦」、「所以他以為你上大夜嗎」
    ，江伊婷回稱：「我已經跟我媽說我上四點啊.如果我在（
    再）跟他說我上大夜.不是很奇怪」，對話者「幼稚鬼」回
    覆：「你假單傳給我看一下.我看大夜還有哪幾天」，嗣江
    伊婷建立排班表之記事本後，對話者「幼稚鬼」再稱：「21
    可以跟他說你上大夜啊.哪（那）就可以住我家了」（見原
    審卷第73、87至90頁）。上開「幼稚鬼」與江伊婷談論店內
    客人及排班等情，與上訴人自承江伊婷與楊志浩之女兒合開
    飲料店，楊志浩會至飲料店幫忙之情節，互核相符。江伊婷
    雖於本院審理時翻異前詞，改稱伊於原審開庭時僅看到1張L
    INE對話紀錄，伊於原審稱系爭LINE對話紀錄是伊與楊志浩
    之對話，可能不完全正確云云。然上訴人並未舉證被上訴人
    有何偽造系爭LINE對話紀錄之動機，且觀諸系爭LINE對話紀
    錄，對話內容包括在飲料店工作之情節，對話者亦曾傳送飲
    料店之班表、江伊婷之照片，及江伊婷與被上訴人LINE對話
    之截圖，均屬私密內容，衡情應非被上訴人所得知悉，則對
    話者若非上訴人2人，殊無可能就上開細節清楚掌握，更長
    時間以上訴人2人之身分在通訊軟體中互動應答，堪認系爭L
    INE對話紀錄為真正甚明。上訴人辯稱：系爭LINE對話紀錄
    係由被上訴人偽造伊等之對話云云，洵不足採。
　⒉按違法取得證據之可利用性，在刑事訴訟程序固係採取證據
    排除法則，其主要目的在於抑制違法偵查、嚇阻警察機關之
    不法，並認該等理論之基礎在於憲法上正當法律程序之實踐
    ，使人民免於遭受國家機關非法偵查之侵害、干預，防止政
    府濫權，藉以保障人民之基本權。但在民事訴訟程序，對立
    之兩造係立於公平地位，於法院面前為權利之主張與防禦，
    證據之取得與提出，並無不對等情事，較無前述因司法權之
    強大作用可能造成之弊端，因此證據能力之審查密度，應採
    較寬鬆態度，非有重大不法情事，否則不應任意以證據能力
    欠缺為由，為證據排除法則之援用，且民事訴訟程序之主要
    目的在於解決紛爭、維持私法秩序之和平及確認並實現當事
    人間實體上之權利義務，為達此目的，有賴發現真實與促進
    訴訟，因此就違法取得之證據，應從裁判上之真實發現與程
    序之公正、法秩序之統一性或違法收集證據誘發防止之調整
    ，綜合比較衡量該證據之重要性、必要性或審理之對象、收
    集行為之態樣與被侵害利益等因素，決定其有無證據能力，
    並非一概否定其證據能力。必須該違法收集之證據，係以限
    制他人精神或身體自由等侵害人格權之方法、顯著違反社會
    道德之手段、嚴重侵害社會法益或所違背之法規旨在保護重
    大法益或該違背行為之態樣違反公序良俗者，始否定其證據
    能力（最高法院104年度台上字第1455號判決意旨參照）。
    又衡諸一般社會現況，妨害他人婚姻權益之行為，常以隱秘
    方式為之，並因隱私權受保護之故，被害人舉證極為不利，
    當行為人之隱私權與被害人之訴訟權發生衝突時，兩者應為
    一定程度之調整，以侵害隱私權之方式取得之證據是否予以
    排除，應視證據之取得是否符合比例原則而定，如證據之取
    得方式非以強暴或脅迫等方式為之，審理對象亦僅限於夫妻
    雙方，兼或及於與之為相姦行為之第三人，就保護之法益與
    取得之手段間，尚不違反比例原則，應認其具有證據能力。
    查被上訴人主張其翻拍系爭手機對話內容及系爭照片之前，
    江伊婷之舉止反常，在家時間很少，常以要上班或打麻將為
    由出門等情，業據提出LINE對話搜尋「打牌」之紀錄及江伊
    婷母親所傳送之對話內容為證（見原審卷第97至105頁），
    則被上訴人趁江伊婷未使用系爭手機之際，私下查看系爭手
    機對話內容，應係出於保護其基於配偶關係所生身分法益之
    目的。參酌手機電磁紀錄若非於其時保全，日後實行顯有困
    難，且被上訴人如未即時將系爭手機內上訴人間之系爭LINE
    對話紀錄截圖下載，上開對話內容極有可能隨時遭江伊婷刪
    除而滅失，致被上訴人原可享有之實體法上權利無法實現。
    是被上訴人未經江伊婷同意而查看系爭手機，並下載系爭手
    機內上訴人間之系爭LINE對話紀錄，雖有害於上訴人之人格
    權、隱私權等，然審酌被上訴人係因夫妻關係而相互知悉對
    方手機密碼，並非以強暴或脅迫方式取得上開電磁紀錄，其
    侵害上訴人前揭行為之態樣非重，且其關於江伊婷不貞行為
    之蒐證現實存在之困難，及被上訴人基於配偶關係所生之身
    分法益，基於法益權衡，應認系爭LINE對話紀錄截圖仍得於
    本件訴訟中被利用。上訴人主張系爭LINE對話紀錄乃違法蒐
    集之證據，無證據能力云云，尚不足取。
　㈡上訴人是否共同侵害被上訴人之配偶權？被上訴人依民法第1
    84條第1項前段、第185條第1項前段、第195條第1項、第3項
    規定，請求上訴人連帶負損害賠償責任，有無理由？如有理
    由，得請求賠償非財產上損害之金額若干？
  ⒈按因故意或過失，不法侵害他人之權利者，負損害賠償責任
    。數人共同不法侵害他人之權利者，連帶負損害賠償責任。
    不法侵害他人基於父、母、子、女或配偶關係之身份法益而
    情節重大者，被害人雖非財產上之損害，亦得請求賠償相當
    之金額。民法第184條第1項前段、第185條第1項前段、第19
    5條第3項、第1項前段分別定有明文。而婚姻係以夫妻之共
    同生活為目的，配偶應互相協力保持其共同生活之圓滿安全
    及幸福，夫妻互守誠實，係確保其共同生活之圓滿安全及幸
    福之必要條件，故應解為配偶因婚姻契約而互負誠實之義務
    ，配偶之一方行為不誠實，破壞共同生活之圓滿安全及幸福
    者，即為違反因婚姻契約之義務而侵害他方之權利（最高法
    院55年上字第2053號民事判決意旨參照）。是侵害配偶權之
    行為，並不以通姦行為為限，倘夫妻任一方與他人間存有逾
    越結交普通朋友等一般社交行為之不正常往來，其行為已逾
    社會一般通念所能容忍之範圍，已達破壞婚姻共同生活之圓
    滿安全及幸福之程度，即足當之，倘其情節重大，違反忠誠
    義務之一方及該他人即應依上開規定，共同負非財產上即精
    神慰撫金之損害賠償責任。
  ⒉查系爭LINE對話紀錄略以：江伊婷稱：「寶貝.愛你唷」、「
    不舒服就不能出去玩了.你要三天不能看到我了」、「我在
    等你來陪我」、「進來陪我睡覺」、「那你不要那麼愛找我
    打砲.可以嗎.一個月一次就好.乖」、「你只要每個月的每
    天一天照三餐把我餵飽不要餓到.然後照三餐打砲.每個月治
    裝費兩萬.然後每個月帶我出去玩一次.心滿意足」、「我對
    你不夠好嗎.哼.而且都把大部分時間給你ㄟ.你要在這麼愛生
    氣.我就陪我老公.陪他理所當然」、「出門囉寶貝」、「我
    今天下班要回家睡.不能睡你家」、「你記得上個月我那個
    幾號來嗎」、「寶貝我的牙刷放在你的牙刷旁邊唷.粉的」
    、「哪你還要喜歡我.奇怪.就知道有老公」等語，楊志浩亦
    稱：「你快點好.我不要你不舒服」、「每天都嘛要見妳」
    、「有一天精進（盡）人亡」、「三餐可以.三餐打砲我不
    行啦」、「我要努力賺錢了.還要練體力.照三餐打砲」、「
    都可以啊.有你在旁邊.到哪都浪漫」、「愛你」、「你假單
    傳給我看一下.我看大夜還有哪幾天.21可以跟他說你上大夜
    啊.哪（那）就可以住我家了」、「雖然他是你老公.可是我
    怎麼可能不吃醋」、「就是著魔了.很喜歡.很喜歡.很喜歡.
    很愛.很愛.很愛」等語（見原審卷第67至95頁）。且觀之系
    爭照片（見原審卷第92頁），楊志浩與江伊婷2人臉頰緊貼
    ，楊志浩之胸膛緊靠江伊婷之左手臂，楊志浩伸出左手比愛
    心之手勢，江伊婷亦自承系爭照片係由伊持手機自拍2人之
    合照等語（見本院卷第67頁）。依一般社會生活經驗法則判
    斷，上訴人所為系爭LINE對話內容及系爭照片，顯已逾越正
    常交友分際而屬婚外情行為。又江伊婷與被上訴人有婚姻關
    係存在，上訴人卻發展婚外情，並為上開親密對話內容及拍
    攝系爭照片，則江伊婷確有違反配偶對婚姻關係應負之忠誠
    義務，而楊志浩明知江伊婷與被上訴人有婚姻關係，仍與之
    發展婚外情，顯已破壞被上訴人婚姻共同生活圓滿、安全、
    幸福之權利，是上訴人已侵害被上訴人基於婚姻關係而享有
    之夫妻身分法益甚明；且被上訴人與江伊婷現已分居，並正
    協商離婚中，業據江伊婷供述在案（見本院卷第68頁），益
    徵上訴人發生婚外情，確使被上訴人精神上感到痛苦不堪，
    足認上訴人侵害被上訴人之配偶權自屬情節重大。則被上訴
    人依民法第184條第1項前段、第185條第1項前段、第195條
    第1項、第3項規定，請求上訴人連帶賠償非財產上損害，當
    屬有據。
　⒊按非財產上損害之賠償金額，核給標準得斟酌雙方身分資力
    與加害程度及其他各種情形定之，最高法院51年台上字223
    號判決意旨參照。審酌被上訴人為高職畢業、從事鷹架施作
    ，平均月薪約6萬6,000元，名下有汽車1輛；楊志浩為高職
    畢業，現從事汽車買賣、維修工作，平均月薪約3萬8,000元
    ，名下有汽車2輛；江伊婷為五專肄業，開設飲料店，每月
    收入約8、9萬元，名下有汽車1輛等情，為兩造所自承（見
    原審卷第63頁背面、64頁；本院卷第68頁），並有稅務電子
    閘門財產所得明細等在卷可查（見限閱卷第5至28頁）。兼
    衡上訴人之行為對被上訴人婚姻生活之圓滿所造成破壞程度
    、兩造之學歷、身分、地位、經濟狀況，及被上訴人所受精
    神上痛苦程度等一切情狀，認被上訴人請求上訴人連帶賠償
    非財產上損害15萬元，應屬允當。上訴人抗辯金額過高，尚
    不足取。
  ⒋按給付無確定期限者，債務人於債權人得請求給付時，經其
    催告而未為給付，自受催告時起，負遲延責任。其經債權人
    起訴而送達訴狀，與催告有同一之效力；又遲延之債務，以
    支付金錢為標的者，債權人得請求依法定利率計算之遲延利
    息；應付利息之債務，其利率未經約定，亦無法律可據者，
    週年利率為百分之五，此觀民法第229 條第2 項、第233 條
    第1 項前段、第203 條規定甚明，被上訴人自得據此規定，
    請求加付法定遲延利息。查被上訴人主張以民事起訴狀繕本
    送達最後一位被告之翌日起算利息，其中楊志浩部分，係於
    108年10月14日寄存送達（見原審卷第45頁），但原審卷內
    並無起訴狀繕本合法送達江伊婷之回執，僅得依原審108年1
    2月2日言詞辯論筆錄（見原審卷第63頁），認定上開書狀係
    於108年12月2日催告送達江伊婷，則被上訴人請求上訴人給
    付自同年月3日起算之法定遲延利息，並無不合。
五、綜上所述，被上訴人依民法第184條第1項前段、第185條第1
    項前段、第195條第1項、第3項規定，請求上訴人連帶給付1
    5萬元，及自108年12月3日起，均至清償日止，按年息5%計
    算之利息，自屬正當，應予准許。從而原審為上訴人敗訴之
    判決，並為准、免假執行之宣告，並無不合。上訴論旨指摘
    原判決不當，求予廢棄改判，為無理由，應駁回上訴。
六、本件事證已臻明確，兩造其餘之攻擊或防禦方法及所用之證
    據，經本院斟酌後，認為均不足以影響本判決之結果，爰不
    逐一論列，附此敘明。
七、據上論結，本件上訴為無理由，依民事訴訟法第449條第1項
    、第78條、第85條第2項，判決如主文。
中　　華　　民　　國　　109 　年　　7 　　月　　15　　日
                  民事第十六庭  
                        審判長法  官  朱耀平
                              法  官  黃明發
                              法  官  羅立德
正本係照原本作成。
不得上訴。
中　　華　　民　　國　　109 　年　　7 　　月　　20　　日
　　　　　　　　　    　　　　書記官  顧哲瑜